【裁判字號】    95,台上,364
【裁判日期】    950119
【裁判案由】    違反毒品危害防制條例
【裁判全文】
最高法院刑事判決              九十五年度台上字第三六四號
    上  訴  人  甲○○
上列上訴人因違反毒品危害防制條例案件，不服台灣高等法院台
中分院中華民國九十二年五月十三日第二審更審判決（九十二年
度上更(一)字第八四號，起訴案號：台灣台中地方法院檢察署九十
年度偵字第八二九一號），提起上訴，本院判決如下：
    主  文
上訴駁回。
    理  由
按刑事訴訟法第三百七十七條規定，上訴於第三審法院，非以判
決違背法令為理由，不得為之。是提起第三審上訴，應以原判決
違背法令為理由，係屬法定要件。如果上訴理由狀並未依據卷內
訴訟資料，具體指摘原判決不適用何種法則或如何適用不當，或
所指摘原判決違法情事，顯與法律規定得為第三審上訴理由之違
法情形，不相適合時，均應認其上訴為違背法律上之程式，予以
駁回。本件上訴人甲○○上訴意旨略稱：(一)、原判決認定上訴人
甲○○將其低於新台幣（下同）五千元販入之第二級毒品安非他
命一小包以五千元出售予李建文以營利等情。惟在理由欄未說明
如何證明上訴人係以低於五千元販入該安非他命及如何認定上訴
人有營利之意圖之證據之理由，即有判決不備理由之違法。(二)、
原判決以上訴人如已有五千元，即已足夠購買一小包安非他命，
則又何必與李建文各出資五千元合資各購買一小包安非他命為由
，認上訴人所辯合資購買之情節為飾卸之詞。惟販賣毒品者為減
少販售次數以減低被查獲之危險，通常一次多買即有折扣，原審
未查明上訴人購買一小包出資多少，以查明是否有合資購買之必
要性，有未盡調查能事之違法。(三)、原判決以潘靜枝與李建文所
述上訴人交付安非他命予李建文之地點相同，即認李建文警詢及
偵查中之供詞為可信。惟李建文在第一審所述上訴人交付安非他
命之地點亦與偵查及警詢中所述地點相同，原判決卻不採信其在
第一審之供述，有違論理法則。(四)、原判決認潘靜枝所稱上訴人
售安非他命予李建文之時間係民國九十年一月初，與李建文所稱
之同年一月十八日或十九日，時間不符，是因潘靜枝記憶不清所
致。然原判決以上訴人、李建文與潘靜枝三人就上訴人與李建文
談論合買安非他命時，潘靜枝有無在場一事，彼此所述不同為由
，認上訴人所辯合買等情為不可採，而不認為是時隔久遠記憶不
清所致，足見原判決採證標準不一。(五)、證人賴忠俊所稱其出資
三千元與李建文合買安非他命等情，與李建文所稱二人各出資二
千五百元合買安非他命之金額不同，關於金額應不致誤記，則二
人所述是否為同一件事，即屬存疑。惟原判決逕以金額差距不大
，且賴忠俊於九十年六月二十日原審訊問時，已相隔一年餘，對
出資數額難以確記，亦屬平常等臆測之詞，含混交待，而仍以賴
忠俊之證言認定上訴人有販賣毒品犯行，顯有調查未盡及判決理
由不備之違法。(六)、原判決認李建文對合買安非他命之前後三次
供詞均不相同，而認係杜撰，但潘靜枝、賴忠俊之上述供詞與上
訴人及李建文所述均不相符，原判決卻以潘靜枝、賴忠俊係誤記
為由，認可採信，而李建文之供詞前後不一，則認係杜撰，其採
認標準不一，有違論理及經驗法則。(七)、台中市警察局第五分局
移送上訴人販賣毒品予白玉明，迫使白玉明為其販毒，及出售毒
品予李建文、莊蓓倫等情，經起訴部分，已經證明係子虛烏有，
故移送單位是否公正客觀，已令人生疑。相同地，對於李建文部
分，亦應審慎調查，採嚴格之證據法則，詎原判決不理會李建文
前後矛盾之供詞，逕採不利於上訴人部分之供詞，有違證據法則
。(八)、李建文就公訴意旨所指其於九十年一月十八日或十九日及
對同年一月三日晚上八時許，向上訴人購買毒品之供述，均係警
訊、偵查與審理中之供詞不相一致，然原判決認其中九十年一月
十八日或十九日買安非他命部分之供述可採，九十年一月三日買
毒品之供述則不可採，採證標準不一，明顯違背證據法則等語。
惟查證據之取捨、證據證明力之判斷以及事實有無之認定，屬事
實審法院之職權，茍其取捨證據與判斷證據證明力，並不違背經
驗法則及論理法則，即不容任意指為違背法令，而執為第三審適
法之上訴理由。本件原審認定上訴人有原判決所載於九十年一月
十八日或十九日，在李建文之住處，以五千元之價格販賣一小包
安非他命予李建文以營利之犯行，係以該事實業據李建文於警詢
及偵查中證述屬實；上訴人之女友潘靜枝於警詢時亦證稱：上訴
人有販賣毒品予李建文之行為等語，潘靜枝於偵查中仍指稱：伊
與上訴人曾至李建文住處，伊當時目睹李建文向上訴人買安非他
命等語；雖其稱上訴人販賣安非他命之時間在九十年一月初，與
李建文所述時間不符，然李建文係購買者，記憶應深於潘靜枝，
故潘靜枝應係記憶不清致誤記時間，應以九十年一月十八日或十
九日為可採。上訴人雖否認有販賣安非他命犯行，辯稱：九十年
一月十八日或十九日，因伊錢不夠買安非他命，適李建文前來，
才與李建文合資購買，由李建文與伊各出資五千元合買，由伊前
往買二小包安非他命後，再將其中一小包交予李建文云云。李建
文於第一審雖改稱與上訴人合買云云，但其所稱：先前交錢予上
訴人及之後上訴人交付安非他命予其時，潘靜枝均陪同上訴人在
場等情，與上訴人所稱潘靜枝僅於交付安非他命予李建文時在場
等情，及潘靜枝於第一審所稱僅見上訴人與李建文協議要跟人買
毒品，李建文有交錢予上訴人，事後未陪上訴人拿毒品予李建文
等情，均不相同。況李建文於警詢及偵查中均未曾提及係與上訴
人合資購買一事，而潘靜枝於偵查中更稱係見到上訴人交付安非
他命予李建文之情形，並未見到李建文交錢予上訴人等語。凡此
，均足見李建文、潘靜枝二人於事後翻異之詞，顯係附和上訴人
、迴護上訴人之詞，均難採信。至於李建文所買之一小包安非他
命，係與賴忠俊合資購買，雖為李建文與賴忠俊所供承之事，但
上訴人已供稱不認識賴忠俊，亦不知李建文有無另與他人合資購
買等語，賴忠俊亦稱不知尚有另與上訴人合買之事，故李建文所
稱：因上訴人先找其合買安非他命，其錢不夠，才找賴忠俊合買
云云，並無證據可資證明，且李建文所稱三人合買毒品之過程，
三次更易說詞，益徵所謂李建文與上訴人合買云云，係杜撰之詞
，上訴人販賣安非他命予李建文之犯行，應堪認定。又以販賣第
二級毒品安非他命，罪刑甚重，上訴人如非有利可圖，絕不致冒
然為之，上訴人販賣安非他命顯在圖利，故核上訴人所為，係犯
毒品危害防制條例第四條第二項之販賣第二級毒品罪，並於法定
刑內量處其刑，已詳其所憑證據及認定之理由。所為論斷，均
有卷存證據資料可資覆按。上訴意旨雖指摘原判決違法，惟查原
判決已說明認定上訴人以五千元一小包之價格販賣安非他命予李
建文，有營利情形所憑之理由，而以五千元販賣一小包安非他命
，如有利可圖，則其販入成本必低於五千元，則原判決認上訴人
販入之成本低於五千元，並無違經驗法則。至於上訴人出資多少
購得其中一小包，是否一次購買二小包有折扣，而折扣是否二人
均享，或由上訴人獨享以營利，李建文並不知悉，原審亦難僅憑
上訴人片面之詞認定之，況上訴人於原審亦未曾辯稱一次買二小
包有折扣，上訴意旨指摘原審未查明上訴人究竟出資多少及一次
買多包有無折扣之事及未說明認定上訴人有販賣毒品以營利之理
由，為違法云云，自非合法之上訴理由。李建文與賴忠俊均稱二
人有合資五千元買安非他命之事，雖賴忠俊稱其出資三千元，與
李建文所稱每人出資二千五百元不符，但原判決已說明賴忠俊係
因事隔年餘，記憶不清致誤記，應以二千五百元為可採之理由，
此為原審採證職權之合法行使，況其二人如何出資，於上訴人是
否有販賣安非他命犯行之認定，並無任何影響，亦不得執此指摘
原判決違法。至於其他上訴意旨，均係就原審依憑證據所為認事
、採證職權之合法行使，以及原判決已論列、說明之事項，依憑
己見任意指摘為違法，並重為事實之爭執，否認犯罪，殊與法律
規定得為第三審上訴理由之違法情形不相適合，衡以前開說明，
其上訴為違背法律上之程式，應予駁回。
據上論結，應依刑事訴訟法第三百九十五條前段，判決如主文。
中    華    民    國  九十五  年    一    月   十九   日
                      最高法院刑事第九庭
                          審判長法官  陳  正  庸
                                法官  賴  忠  星
                                法官  王  居  財
                                法官  林  開  任
                                法官  林  立  華
      本件正本證明與原本無異
                                      書  記  官
中    華    民    國  九十五  年    一    月  二十五  日
                                                      Y


司法院資訊處製作；財團法人民間司法改革基金會備份。
